臺灣臺北地方法院交通事件裁定　　　　　　　　　　九十年度交聲字第一二號
　　異議人即
　　受處分人　甲○○
右列受處分人因違反道路交通管理處罰條例案件，對於交通部公路局臺北區監理所中
華民國九十年八月十五日所為之處分（原處分案號：北監五市字第裁四○－ＣＧ00
00000號），聲明異議，本院裁定如左：
    主      文
原處分撤銷。
甲○○汽車駕駛人，行車速度，超過規定之最高時速，處罰鍰銀元肆佰元即新臺幣壹
仟貳佰元，並予記違規點數壹點。
    理      由
一、按行車速度，依標誌之規定，無標誌者，在市區道路，時速不得超過四十公里，
    民國九十年五月三十日修正公布，同年六月一日生效施行前之道路交通安全規則
    第九十三條第一項第一款定有明文。汽車駕駛人，行車速度超過規定之最高時速
    者，處銀元四百元以上八百元以下（即新臺幣【以下同】一千二百元以上二千四
    百元以下）罰鍰，修正前之道路交通管理處罰條例（道路交通管理處罰條例於九
    十年一月十七日經總統修正公布部分條文，並自九十年六月一日起施行，故以下
    所述及之本條例，如無特別註明係修正前道路交通管理處罰條例者，乃係修正生
    效後之新法，先予敘明）第四十條第一項定有明文。又汽車駕駛人駕駛汽車違反
    修正前道路交通管理處罰條例第四十條第一項規定者，除應依該條所規定之罰鍰
    處罰外，並予記違規點數一點，修正前道路交通管理處罰條例第六十三條第一項
    第一款亦定有明文。
二、本件受處分人即異議人甲○○駕駛其所有之車號ＪＶ－一一八一號自用小客車，
    於九十年四月十二日二十三時十六分許，行經臺北縣新店市○○路與民權路口市
    區道路，該處路段速限為四十公里，受處分人所有之該部車號汽車竟以六十三公
    里之速度超速行駛，而為設於路旁之固定桿相機以拍照之方式取證，臺北縣警察
    局交通隊（以下稱北縣交通隊）員警以受處分人所有該部車號汽車有違反修正前
    道路交通管理處罰條例第四十條第一項規定之行為逕行掣單舉發，嗣將舉發通知
    單送達於受處分人後，受處分人於舉發通知單上所載之應到案日期前向原處分機
    關提出申訴，經原處分機關請原舉發單位即北縣交通隊調查結果，仍認受處分人
    駕駛該部汽車有於前揭路段超速行駛行為，原處分機關乃依修正前道路交通管理
    處罰條例第四十條第一項、第六十三條第一項第一款及違反道路交通管理事件統
    一裁罰標準表規定，於九十年八月十五日裁處受處分人罰鍰一千二百元，並予記
    違規點數一點。
三、本件受處分人之聲明異議意旨略以：我當時並沒有超速，如依採證照片，若為車
    速六十三公里，那是否二張照片中本車間隔應為十四公尺（兩張照片拍攝時間間
    隔○‧八秒），但我實際行車速度約為四十公里，兩車間隔應為十一公尺，未達
    超速範圍云云。經查：原處分機關認定受處分人駕駛其所有之上開車號汽車於前
    述時地以六十三公里之速度超速行駛之違規事實，係依據本院卷附之採證相片二
    張為證（上面一張簡稱第一張，下面一張簡稱第二張），按設於本件違規地點之
    道路旁之固定桿測速相機，當有汽車超速行駛經過該處Ｓ標記的感應線圈之際，
    即會受感應而拍照採證，每一違規行為共拍攝二張照片為一組（該測速相機底片
    有八百張，分成四百組，本件採證照片為第二百三十七組），依前後二張照片中
    排左方內側所顯示０0與０8數字，係代表照相時間間隔為○‧八秒；又採證照片
    上排所顯示之電腦字幕，係表示所偵測到之超速車輛違規時間（依順為時、分、
    日、月及西元年份）；中排左方外側所顯示之數字，係代表感應到超速車輛所行
    駛之車道數，１、２、３：：分別代表內側第一、二、三：：車道（依此類推）
    ，而第一張照片下排右方所顯示之電腦字幕一二三四代表路口編號即臺北縣新店
    市○○路與民權路口，第二張照片下排右方所顯示之電腦字幕，則係表示該超速
    車輛當時之行車速度，換言之，第一張照片係為確認超速行駛之車輛、車道及違
    規時間，第二張則為確定該車輛確係超速行駛。本院依據上開之原則，檢視附卷
    之二張照片，發現其中第一張照片上排所顯示之違規超速時間為九十年四月十二
    日二十三時十六分，違規超速車輛所行駛之車道為內側第二車道，而該車道中違
    規超速行駛之車輛即為受處分人所有之上開車號汽車，且於第二張照片中明顯看
    出在第一張與第二張照片拍攝時間之間隔中，該車道內並無其他車輛行駛經過，
    而該第二張照片下排右方電腦字幕所顯示當時受處分人上開車號汽車行駛之速度
    為時速六十三公里（Ｖ＝６３）等情，顯見受處分人所有該部車號汽車確有超速
    行駛之違規事實，而道路交通安全規則第九十三條第一項第一款關於行車速度之
    規定，係於九十年五月三十日方修正為汽機車在市區道路行駛時，其行車速度原
    則上係依標誌或標線之規定，無標誌或標線者，在市區道路其時速不得超過五十
    公里，且於同年六月一日開始施行，易言之，在九十年五月三十日前，汽機車在
    市區道路行駛，如無標誌或標線規定行車速度，其速限仍為四十公里，因此受處
    分人所有該部車號汽車係於九十年四月十二日即同年月三十日道路交通安全規則
    修正前行經前述被舉發地點，因斯時之行車速限仍為四十公里，受處分人所有該
    部車號汽車以超過二十三公里公速度超速行駛，自無受處分人所稱其行車速度約
    四十公里內情形；抑有進者，交通警察掣單舉發違反道路交通管理處罰條例所列
    之違規事實，本質上為行政處分，係公務員基於職務上之權力，依法就特定之具
    體事件所為之具公法上效果之單方面行政行為，基於公務員為公法上行為具有公
    信力之原則，該行政行為當可被推定為真正，其據以依法處分之事實認定亦為正
    確無誤，從而本件異議人既未能提出證據以資證明其所有該部車號汽車確未超速
    行駛，僅空言稱並未超速及縱有超速亦在誤差範圍內，尚難認其辯解為可採，本
    件事證明確，受處分人所有該部車號汽車有於前述時地超速行駛之違規行為堪以
    認定。
四、綜上所述，受處分人駕駛其所有之前開車號汽車確有在前揭時地超速行駛之違規
    行為，從而原處分機關依前揭修正前道路交通管理處罰條例第四十條第一項、第
    六十三條第一項第一款及違反道路交通管理事件統一裁罰標準表規定，裁處受處
    分人罰鍰一千二百元，並予記受處分人違規點數一點，固非無見，惟如前所述，
    道路交通管理處罰條例業於九十年一月十七日經總統修正公布，並於同年六月一
    日生效施行，雖新法第四十條之規定僅就罰鍰之金額由銀元四百元以上八百元以
    下換算為新臺幣之金額，並冠以新臺幣字樣而作修正，惟就形式上觀察，此修正
    前後之法律顯有不同，應認係屬法律之變更（司法院第二廳八十一年十一月五日
    （八一）廳刑一字第一六二九０號函覆臺灣高等法院之法律座談會研究意見參照
    ），原處分機關未及比較新舊法之適用而為處分，自有未洽，本件受處分人之異
    議雖無理由，惟原處分既有不當，自應由本院將原處分撤銷，而違反道路交通管
    理條例案件第四十條第一項超速行駛規定之行為人，如在應到案日期前到案聽候
    裁決者，依九十年六月一日修正生效之違反道路交通管理事件統一裁罰標準表之
    規定，如該行為人係駕駛汽車超速行駛，且超過規定之最高時速二十公里者，需
    對行為人最少處以一千九百元之罰鍰，較修正前之該處理細則第四十四條第一項
    規定，於同一條件下係對行為人處以一千二百元之罰鍰，新法顯較舊法為重，而
    以舊法有利於受處分人，依學者所認，行政罰亦應有刑法第二條第一項「行為後
    法律有變更者，適用裁判時之法律。但裁判前之法律有利於行為人者，適用最有
    利於行為人之法律。」及稅捐稽徵法第四十八條之三「納稅義務人違反本法或稅
    法之規定，適用裁處時之法律。但裁處前之法律有利於納稅義務人者，適用最有
    利於納稅義務人之法律。」規定所揭示之「從新從輕」原則之類推適用（陳清秀
    著【依法行政與法律的適用】一文，收錄於翁岳生編【行政法】一書，第一七六
    頁至第一七九頁，八十七年三月版），從而，本院自應適用修正前之道路交通管
    理處罰條例為本件之裁判，仍以受處分人駕駛其所有前揭車號汽車有違反道路交
    通管理處罰條例第四十條第一項規定之行為，依該條項、及違反道路交通管理事
    件統一裁罰標準表規定，裁處受處分人罰鍰一千二百元，並依道路交通管理處罰
    條例第六十三條第一項第一款規定，並記違規點數一點如主文第二項所示，以資
    適法。
據上論斷，應依道路交通案件處理辦法第二十條前段，裁定如主文。
中      華      民      國    九十一    年      六      月      十七    日
                                      臺灣臺北地方法院交通法庭
                                          法  官  曾  啟  謀
右正本證明與原本無異。
如不服本裁定，應於裁定送達後五日內向本院提出抗告狀。
                                          書記官  謝  韻  華
中      華      民      國    九十一    年      六      月      十七    日
